【裁判字號】    99,訴,274
【裁判日期】    991217
【裁判案由】    違反商業會計法等
【裁判全文】
臺灣臺南地方法院刑事判決               99年度訴字第274號
公  訴  人  臺灣臺南地方法院檢察署檢察官
被      告  王正德
選任辯護人  洪梅芬律師
            呂蘭蓉律師
            涂欣成律師
被      告  李承倫
上列被告因違反商業會計法等案件，經檢察官提起公訴（98年度
偵字第8096號），被告於本院審理中就被訴事實為有罪之陳述，
本院合議庭裁定由受命法官獨任進行簡式審判程序，經檢察官聲
請改依協商程序而為判決，本院判決如下：
    主  文
王正德犯竊盜罪，累犯，處有期徒刑肆月，如易科罰金，以新臺
幣壹仟元折算壹日；又共同犯行使偽造私文書罪，累犯，處有期
徒刑伍月，如易科罰金，以新臺幣壹仟元折算壹日。應執行有期
徒刑捌月，如易科罰金，以新臺幣壹仟元折算壹日。
李承倫共同犯行使偽造私文書罪，處有期徒刑陸月，如易科罰金
，以新臺幣壹仟元折算壹日。
    事實及理由
一、本件被告王正德、李承倫之犯罪事實、證據及應適用之法條
    ，除增列被告王正德之前科紀錄為「王正德前於民國86年間
    因違反槍砲彈藥刀械管制條例等案件，經臺灣高等法院花蓮
    分院以87年度上重訴字第370 號判決判處有期徒刑3 年，上
    訴後，經最高法院以91年度台上字第1329號判決駁回確定，
    於93年1 月2 日縮短刑期假釋出監，並於93年4 月22日縮刑
    期滿執行完畢」等語、起訴書犯罪事實三應更正為「嗣楊清
    泉施工完畢後，因其並未開設公司，無法開立發票供王正德
    向安南區公所請領款項，王正德乃向與其有合作關係之晶贊
    公司負責人李承倫洽商，請李承倫提供內容不實之發票與估
    價單俾其得以向安南區公所請領前述回饋金，李承倫為與王
    正德保持良好關係，以便日後得繼續向王正德承攬環境清潔
    業務，竟與王正德共同基於開立不實會計憑證及行使偽造私
    文書、行使使公務員登載不實文書之犯意聯絡，同意配合王
    正德開立面額新臺幣（下同）4 萬1000元、票號CZ00000000
    、發票日期97年12月9 日之不實發票1 紙，連同不實之估價
    單等交予王正德收取。王正德取得該發票及估價單後，繼於
    同年12月15日左右，委由不知情之里幹事黃鐘慶黏貼該不實
    之發票、估價單在「臺南市安南區鹽田里辦公處支出憑證粘
    存單」上，連同收據、照片等，一併提出於安南區公所請求
    核撥款項而行使之，致該所不知情之辦事員王乙如、民政課
    長田振興、會計主任郭秀偵、秘書邱裕青（同時代行區長顏
    昇祺）等人不知有偽，於形式審查後，將上述不實事項登載
    於「臺南市安南區公所採購（費用動支）申請單暨黏貼憑證
    用紙」，同意撥款4 萬元至鹽田里辦公處之專戶，臺南市安
    南區公所再將前述相關資料轉送臺南市環保局核銷而行使之
    ，足生損害於臺南市環境保護局對該筆預算執行之正確性及
    安南區公所審核撥付款項之正確性。」等語，並更正此部分
    犯罪事實應適用法條為「刑法第216 條、第210 條之行使偽
    造私文書罪、刑法第216 條、第214 條之行使使公務員登載
    不實文書罪、商業會計法第71條第1 款之商業負責人，以明
    知為不實之事項，而填製會計憑證罪」；證據部分並增列「
    被告王正德、李承倫於本院審理中之自白」外，餘均與檢察
    官起訴書之記載相同，茲引用之（如附件）。
二、本件被告王正德、李承倫均已認罪，經與檢察官於審判外進
    行協商後，其等協商合意之內容為：(一)、被告王正德就起訴
    書犯罪事實二部分，係犯刑法第320 條第1 項之竊盜罪。其
    利用不知情之楊清泉等人竊取土方，為間接正犯。被告王正
    德就此部分犯行願受有期徒刑4 月，如易科罰金，以1,000
    元折算1 日。(二)、被告王正德、李承倫就上開更正後之起訴
    書犯罪事實三部分，均係犯刑法第216 條、第210 條之行使
    偽造私文書罪、刑法第216 條、第214 條之行使使公務員登
    載不實文書罪、商業會計法第71條第1 款之商業負責人，以
    明知為不實之事項，而填製會計憑證罪；應依刑法第216 條
    、第210 條之行使偽造私文書罪論處。被告2 人就上開犯行
    間，有犯意聯絡與行為分擔，皆為共同正犯。被告王正德就
    此部分犯行願受有期徒刑5 月，如易科罰金，以1,000 元折
    算1 日。被告李承倫就此部分犯行願受有期徒刑6 月，如易
    科罰金，以1,000 元折算1 日。經查，上開協商合意並無刑
    事訴訟法第455 條之4 第1 項所列情形，檢察官聲請改依協
    商程序而為判決，本院爰不經言詞辯論，於協商合意範圍內
    為協商判決。
三、依刑事訴訟法第273 條之1 第1 項、第455 條之4 第2 項、
    第455 條之8 、第307 條，商業會計法第71條第1 款，刑法
    第11條前段、第28條、第320 條第1 項、第216 條、第210
    條、第214 條、第55條、第47條第1 項、第51條第5 款、第
    41條第1 項前段，刑法施行法第1 條之1 ，判決如主文。
四、本判決除有刑事訴訟法第455 條之4 第1 項第1 款、第2 款
    、第4 款、第6 款、第7款 所定情形之一，或違反同條第2
    項規定者外，不得上訴。如有上開得上訴之情形，得自收受
    判決送達之日起10日內，向本院提出上訴書狀，上訴於第二
    審法院。
中    華    民    國    99    年    12    月    17    日
                  刑事第十庭  法  官  蘇碧珠
以上正本證明與原本無異。
                              書記官  許哲萍
中    華    民    國    99    年    12    月    17    日
附錄本案論罪科刑法條全文
中華民國刑法第320條第1項：
意圖為自己或第三人不法之所有，而竊取他人之動產者，為竊盜
罪，處5  年以下有期徒刑、拘役或 5 百元以下罰金。
中華民國刑法第210條：
偽造、變造私文書，足以生損害於公眾或他人者，處 5 年以下
有期徒刑。
中華民國刑法第214條：
明知為不實之事項，而使公務員登載於職務上所掌之公文書，足
以生損害於公眾或他人者，處 3 年以下有期徒刑、拘役或 5 百
元以下罰金。
中華民國刑法第216條：
行使第 210 條至第 215 條之文書者，依偽造、變造文書或登載
不實事項或使登載不實事項之規定處斷。
商業會計法第71條：
商業負責人、主辦及經辦會計人員或依法受託代他人處理會計事
務之人員有下列情事之一者，處5 年以下有期徒刑、拘役或科或
併科新臺幣60萬元以下罰金：
一、以明知為不實之事項，而填製會計憑證或記入帳冊。
二、故意使應保存之會計憑證、會計帳簿報表滅失毀損。
三、偽造或變造會計憑證、會計帳簿報表內容或毀損其頁數。
四、故意遺漏會計事項不為記錄，致使財務報表發生不實之結果
    。
五、其他利用不正當方法，致使會計事項或財務報表發生不實之
    結果。

司法院資訊處製作；財團法人民間司法改革基金會備份。
